【裁判字號】    89,上易,14
【裁判日期】    890530
【裁判案由】    損害賠償
【裁判全文】
臺灣高等法院民事判決  八十九年度上易字第十四號
      上  訴  人    甲○○
      被  上訴人    乙○○
      訴訟代理人    林達傑律師
      複  代理人    林宇文律師
                    侯傑中律師
右當事人間請求損害賠償事件，上訴人對於中華民國八十八年十一月十一日臺灣基隆
地方法院八十八年度訴字第二八三號第一審判決提起上訴，本院判決如左：
    主    文
原判決所命上訴人應給付新台幣伍拾肆萬玖仟佰伍拾玖元及自民國八十八年十月二
十九日起之利息中超過新台幣肆拾伍萬零玖佰肆拾元及其利息部分，並該部分假執
行之宣告，暨訴訟費用之裁判均廢棄。
右開廢棄部分，被上訴人在第一審之訴及其假執行之聲請均駁回。
其餘上訴駁回。
第一、二審訴訟費用由上訴人負擔五分之四，餘由被上訴人負擔。
    事    實
甲、上訴人方面：
壹、聲明：求為判決：
一、原判決關於命上訴人給付超過新台幣（以下同）三萬元部分，及該部分假執行之
    宣告，暨訴訟費用之裁判均廢棄。
二、右廢棄部分，被上訴人在第一審之訴駁回。
貳、陳述：除引用原審判決書之記載外，補稱：
一、被上訴人酒醉駕車，亦有過失，原判決認其「全無肇事因素」，應由上訴人負百
    分之百之過失責任，顯與刑事判決認定被上訴人亦應負過失責任不符。
二、依台北市八十八年度地方政府總預算編審要點，一級之作業手每日工資二千元，
    而原審判決以被上訴人每日工資三千元，每月工作二十二日計算工作損失，及精
    神慰藉金十萬元，均屬過高。
參、證據：除引用原審所提證據外，補提：台北市地方政府總預算編審要點為證。
乙、被上訴人方面：
壹、聲明：求為判決：上訴駁回。
貳、陳述：除引用原審判決書之記載外，補稱：
一、民事庭法院綜合辯論意旨依法判決，不受刑事判決之拘束，況刑事判決雖認定「
    被上訴人酒醉駕車，固有違規」，惟違規並不等同過失，仍應依具體情況綜合判
    斷應否負過失責任。本件依台灣省車輛行車事故鑑定委員會覆議結果，亦認定被
    上訴人無肇事因素。
二、被上訴人以從事木匠裝潢營生，每日工資三千元，工作固定，縱逢星期例假日亦
    多有上工，自本件車禍後，因斷骨處以鋼釘固定，無法從事粗重之勞動工作，醫
    師囑咐須修養半年，方能拔除鋼釘，拔除後尚須休息三個星期，惟被上訴人事實
    上無法工作之時間不止六個月又三星期，原審判決以每日工資三千元，每月工作
    二十二天計算，仍無法彌補被上訴人所受之損害，並未過高。
參、證據：引用原審之立證方法。
丙、本院依職權調閱臺灣基隆地方法院八十七年度交易字第四七號甲○○過失傷害案
    件（下稱上訴人過失傷害案件）歷審案卷，並訊問證人潘啟瑞。
    理    由
一、被上訴人主張：上訴人於民國八十七年三月二十八日下午二時十五分許，駕駛車
    號ＭＦ—○三八號營業小客車，沿基隆市○○街由南往北方面行駛，途經福五街
    與百五街口無號誌之交岔路口時，竟違規逆向行駛，又疏未讓自其右側駛至，由
    伊所騎乘沿百五街由東往西方向直行之車號ＧＱＭ─七八九號重型機車先行，兩
    車因而撞及，致伊人車倒地，受有左側內踝骨折、右膝及右第一趾擦傷等傷害，
    上訴人依法應負損害賠償責任等情，爰依侵權行為損害賠償之法律關係，求為命
    上訴人給付五十四萬九千三百五十九元及自言詞辯論意旨狀（即擴張聲明狀）繕
    本送達之翌日即八十八年十月二十九日起至清償日止，按週年利率百分之五計算
    利息之判決。（被上訴人超過上開金額及八十七年八月五日起算之利息之請求，
    業經原審判決敗訴確定，上開金額超過八十八年十月二十九日之利息請求，亦經
    減縮）。
二、上訴人則以：被上訴人以每日工資三千元，每月工作二十二天計算工作損失，顯
    屬過高，且其酒後駕車亦有過失等語，資為抗辯。
三、經查，上訴人於八十七年三月二十八日下午二時十五分許，駕駛ＭＦ—○三八號
    營業小客車，沿基隆市○○街由南往北方向行駛，途經福五街與百五街無號誌之
    交岔路口時，本應注意汽車在雙向二車道行駛時，應在遵行車道內行駛，及行駛
    至無號誌交叉路口，如同為直行車，左方車應讓右方車先行，詎上訴人能注意竟
    疏未注意，貿然逆向行駛，又疏未讓右側車先行，適被上訴人酒後吐氣所含酒精
    濃度已達一．一一M G／L，仍駕駛ＧＱＭ—七九八號重機車，沿百五街由東往西
    自上訴人右側駛至，上訴人閃避不及，兩車因而碰撞，致被上訴人人車倒地，受
    有左側內踝骨折、右膝及右第一趾擦傷等事實，業經被上訴人於上訴人被訴過失
    傷害案件中指訴甚詳，並有交通事故調查報告表、現場照片、診斷證明書附過失
    傷害卷可資佐證。上訴人因涉過失傷害犯行，業經原審法院判處拘役二十日確定
    在案，亦經本院調閱過失傷害案全卷查核屬實。按汽車在雙向二車道行駛時，均
    應在遵行車道內行駛；又汽車行駛至無號誌交岔路口，如同為直行車，左方車應
    讓右方車先行，道路交通安全規則第九十七條第一款、第一百零二條第一項第二
    款分別定有明文。上訴人於前揭時地駕駛汽車，本應注意上述道路交通安全規定
    ，且依當時之情況，又無不能注意之情事，竟貿然逆向行駛，又疏未讓右側車先
    行，致撞及飲酒後吐氣所含酒精成分已達每公升一．一一毫克，由被上訴人騎乘
    之重型機車，以致肇事，上訴人自難辭過失之責，且與被上訴人所受之損害間有
    相當因果關係，堪以認定。
四、按汽車駕駛人，飲酒後其吐氣所含酒精成分超過每公升○．二五毫克以上者，不
    得駕車，道路交通安全規則第一百十四條第二款定有明文。道路交通安全規則之
    所以禁止受酒類影響之人駕車，無非因受酒類影響之人無法就汽車為自如之控制
    ，易於肇事，致人、物受害，故特設該項規定，以保護大眾生命及財產安全。又
    違反保護他人之法律者，推定其有過失，修正前民法第一百八十四條第二項亦有
    明文。本件被上訴人於前開時地酒後駕車，其吐氣所含酒精成分已達每公升一．
    一一毫克，高於道路交通安全規則第一百十四條第二款所定之標準，依法原不得
    駕車，其竟駕車以致肇事，有違道路交通安全規則之規定，應推定其有過失，於
    其反證其行為無過失前，難辭過失之責。而損害之發生或擴大，被害人與有過失
    者，法院得得減輕賠償金額，或免除之，民法第二百十七條定有明文。本件上訴
    人逆向行駛，又疏未讓右側車先行，固為肇事主因，惟被上訴人酒後駕車，亦難
    辭過失之責，酌情認上訴人及被上訴人各應負五分四及五分之一之過失責任。
五、按因故意或過失不法侵害他人之權利者，負損害賠償責任；不法侵害他人之身體
    或健康者，對於被害人因此喪失或減少勞動能力或增加生活上之需要時，應負損
    害賠償責任；另不法侵害他人之身體、健康者，被害人雖非財產上之損害，亦得
    請求賠償相當之金額，民法第一百八十四條第一項前段、第一百九十三條第一項
    及第一百九十五條第一項分別定有明文。茲就被上訴人請求之金額審核如左：
  (一)醫療費用部分：
    被上訴人主張受傷後，共支付醫藥費七萬四千一百九十二元，固據提出臺灣礦工
    醫院診斷證明書、臺灣礦工醫院醫療費用明細表、醫療費收據聯、醫療費用明細
    表、佑平醫院住院醫療費用清單、收費明細表為證（見附民卷四、五─一二頁）
    ，惟除其中掛號費七百元及自負額部分七千零五十九元，共七千七百五十九元，
    為醫療上之必要費用，應予准許。另伙食費一千零八十元、三千二百四十元，共
    四千三百二十元部分，係被上訴人身體受不法之侵害，住院治療，於住院期間所
    支付之膳食費用，屬增加生活上之需要，亦應准許外，其餘六萬一千八百十三元
    部分，為中央健康保險局依法給付之醫療費用，被上訴人自不得請求。蓋依據全
    民健康保險法第八十二條規定：「保險對象因汽車交通事故，經本保險提供醫療
    給付者，本保險之保險人得向強制汽車責任保險之保險人代位請求該項給付。」
    ，全民健康保險之被保險人因汽車交通事故，經全民健康保險提供醫療給付者，
    全民健康保險之保險人自得向強制汽車責任保險之保險人代位請求該項給付。而
    依強制汽車責任保險法第三十條規定，於該範圍內，加害人或強制汽車責任保險
    之被保險人之損害賠償責任即因而解免，全民健康保險被保險人對於加害人之損
    害賠償請求權亦因而喪失。查被上訴人因參加全民健康保險而獲得醫療保險給付
    ，而肇事之上訴人為營業小客車，自應依強制汽車責任保險法第四條規定投保汽
    車責任保險，揆諸上開說明，被保險人即被上訴人原得請求上訴人給付之醫療費
    中已獲醫療保險給付部分之權利，已因全民健康保險法第八十二條之規定而移轉
    予保險人，故全民健康保險局給付之部分，被上訴人自不得請求。又被上訴人主
    張開具診斷證明書支付費用三百元部分，依最高法院六十六年六月十一日第五次
    民庭庭推總會決議(二)之意旨，認「當事人因傷害所支出之診斷書，非係因侵權行
    為所生財產上之損害，不得請求賠償」，此部分請求亦不應准許。
  (二)購買柺杖費用部分：
    被上訴人主張伊因此傷害不良於行，須以拐杖輔助行走，因而購買枴杖支出六百
    元等情，為上訴人所不爭（見原審卷一八頁），並有收據一紙為證（見附民卷一
    四頁），被上訴人此部分之請求，自屬有據。
  (三)工作損失部分：
    被上訴人主張伊於車禍前係從事木匠裝潢之工作，每日工資三千元，因本件車禍
    ，至少有二百零五天無法工作，共受有六十一萬五千元損失云云。經查，被上訴
    人因本件車禍致左側內踝骨折、右膝及右第一趾挫擦傷，八十七年三月二十八日
    入院手術鋼釘固定，同年四月二十二日出院門診治療，宜繼續休息治療，約半年
    後手術拔除鋼釘及術後休息治療約三星期等情，有診斷證明書可資佐證（見交附
    民卷四頁），被上訴人自八十七年三月二十八日起至同年十一月十一日止，均無
    法工作，故其主張二百零五天無法工作，堪信為真實。又被上訴人係從事木匠裝
    潢工作，每日薪資三千元，亦據證人潘啟瑞到庭證述「．．我自己做木工裝潢。
    ．．工作好的話每個月可做二十五天，不好的話可做二十天，．．乙○○我認識
    他約一、二十年，他本身有時也幫別人做，但時常跟我一起做，如果我有包到裝
    潢工程他就來幫我做。」「（你如何知道他每月可做二十五天？）他的工作是木
    工裝潢，情形與我一樣。」「因裝潢工、油漆都要站馬椅，腳受傷沒辦法站立、
    」等語明確（見本院卷三九─四○頁），並有潘啟瑞出具之說明書可資佐證（見
    交附民卷一五頁）民卷四頁）。是被上訴人工作為按日計酬，非支領固定月薪，
    且縱有工作，亦不可能二百零五天均工作，原審參酌潘啟瑞之證言及社會常情，
    認裝潢工作者可工作日數，於扣除例假日及無工承作之日後，每月以二十二天為
    合理，當無不合。上訴人辯稱以每月工作工作二十二天，每日工資三千元計算被
    上訴人之工作損失，顯屬過高云云，自不足採。依此計算被上訴人因本件車禍不
    能工作之損失為四十五萬一千元【3,000元×（205÷30×22）＝ 451,000元（元
    以下四捨五入）】，被上訴人逾此部分之請求，不應准許。
  (四)精神慰撫金部分：被上訴人因此次車禍受有左側內踝骨折、右膝及右第一趾擦傷
    等傷害，身體及精神受有相當之痛苦，自得請求慰撫金。上訴人係國民小學畢業
    ，為計程車駕駛，被上訴人為國民中學畢業，從事木工裝潢工作，為兩造陳明在
    卷（見本院卷五六頁）。本院斟酌兩造之身分、地位、教育程度、經濟狀況、被
    上訴人所受之傷害等情狀，認被上訴人請求之精神慰藉金以十萬元為適當，逾此
    數額之請求，為無理由。
  (五)以上被上訴人所受損害之金額為：醫藥費七千七百五十九元、伙食費四千三百二
    十元、購買柺杖之費用六百元、工作損失四十五萬一千元、慰撫金十萬元，合計
    共五十六萬三千六百七十九元，依前述過失相抵之規定，上訴人應賠償其中五分
    之四即四十五萬零九百四十三元（元以下四捨五入）。
六、綜上所述，被上訴人本於侵權行為之法律關係，請求上訴人給付四十五萬零九百
    四十三元，及自擴張聲明狀繕本送達之翌日即八十八年十月二十九日起至清償日
    止，按週年利率百分之五計算之利，為有理由，應予准許。逾此所為請求，為無
    理由，應予駁回。原審命上訴人給付金額超過上開應准許部分，及其假執行之宣
    告，尚有未洽。上訴意旨指摘原判決此部分不當，求予廢棄改判，為有理由。至
    於上開應准許部分，原審判命上訴人給付，並為假執行之宣告，核無違誤，上訴
    意旨，就此部分，聲明廢棄，為無理由，應駁回其上訴。
七、兩造其餘攻擊、防禦方法與判決結果無涉，爰不一一論述，併此明。
八、據上論結，本件上訴為一部有理由，一部無理由。依民事訴訟法第四百五十條、
    第四百四十九條第一項、第七十九條但書，判決如主文。
中      華      民      國    八十九    年      五      月    三十     日
                                臺灣高等法院民事第五庭
                                    審判長法  官  黃  熙  嫣
                                          法  官  鄭  傑  夫
                                          法  官  蔡  芳  齡
右正本係照原本作成。
不得上訴。
中      華      民      國    八十九    年      六      月     五      日
                                          書記官  蔡  錦  輝


司法院資訊處製作；財團法人民間司法改革基金會備份。
